【裁判字號】    98,易,3416
【裁判日期】    981216
【裁判案由】    詐欺
【裁判全文】
臺灣臺中地方法院刑事判決              98年度易字第3416號
公  訴  人  臺灣臺中地方法院檢察署檢察官
被      告  甲○○
上列被告因詐欺案件，經檢察官提起公訴（98年度偵字第17140
號），本院判決如下：
    主    文
甲○○幫助犯詐欺取財罪，處拘役肆拾日，如易科罰金，以新臺
幣壹仟元折算壹日。
    犯罪事實及理由
一、甲○○明知金融帳戶為個人理財之重要工具，且依其智識可
    預見詐騙集團可能會利用人頭帳戶詐騙款項，若任意將金融
    帳戶之存摺、提款卡、密碼交予他人，將淪為詐騙集團犯罪
    使用，竟仍基於幫助詐欺取財之不確定故意，於民國98年5
    月14日至第一商業銀行進化分行開立帳戶（帳號：00000000
    000），於取得存摺、提款卡後，即於98年5月18日16、17時
    許，在台中火車站附近，將上開帳戶之存摺、提款卡及密碼
    交予不詳姓名、年籍之成年男子。嗣詐騙集團成員取得上開
    帳戶之存摺、提款卡及密碼後，即基於意圖為自己不法所有
    之犯意，於98年5 月18日22時許，撥打電話予乙○○，佯稱
    因其先前在網路購物時，付款方式有誤變成分期付款，需至
    自動櫃員機取消錯誤之交易，致乙○○陷於錯誤而信以為真
    ，於同日23時9分許，依指示將新臺幣17986元轉至甲○○所
    有之上開帳戶內，隨即遭人提領一空，嗣因乙○○察覺有異
    而報警查獲。
二、按現行刑事訴訟法為保障被告之反對詰問權，排除具有虛偽
    危險性之傳聞證據，以求實體真實之發見，於該法第159 條
    第1 項明定被告以外之人於審判外之言詞或書面陳述，除法
    律有規定者外，不得作為證據。而刑事訴訟法第159條之1至
    159條之4有傳聞法則之例外規定，且被告以外之人於審判外
    之陳述，雖不符前4 條之規定，而經當事人於審判程序同意
    作為證據，法院審酌該言詞陳述或書面陳述作成時之情況，
    認為適當者，亦得為證據；當事人、代理人或辯護人於法院
    調查證據時，知有第159條第1項不得為證據之情形，而未於
    言詞辯論終結前聲明異議者，視為有前項之同意，刑事訴訟
    法第159條之5定有明文。本件檢察官、被告並未就以下引用
    被告以外之人於審判外之陳述有所爭執，且迄於言詞辯論終
    結前，均未主張有刑事訴訟法第159條第1項不得為證據之情
    形，是應認已同意作為證據，且經本院審酌後，認無不適當
    之情形，應認均有證據能力，合先敘明。
三、訊據被告甲○○固坦承於上開時、地，將上開帳戶之存摺、
    提款卡及密碼交予不詳姓名、年籍之成年男子，惟矢口否認
    有何幫助詐欺犯行，辯稱：伊當時因精神不正常，會幻想，
    認為被跟蹤，電話被監聽，因此休學在家，想要工作賺錢，
    應徵司機時，對方說是載送八大行業的小姐，小姐會把錢交
    伊，伊將小姐交付的錢扣除伊之日薪4000元後，存至伊之帳
    戶，公司再領取，伊才前往第一商業銀行進化分行開立帳戶
    ，並依對方之指示設定密碼，再將新開立之帳戶存摺、提款
    卡及密碼交予他人，伊是應徵工作才被騙交付帳戶資料云云
    。
四、經查：
  (一)第一商業銀行進化分行帳號00000000000 號之帳戶，係被告
    於98年5月14日開戶，同年月18日跨行轉帳存入17986元，隨
    即跨行提款16000元（跨行提款之手續費6元，故交易明細係
    支出16006元）一節，有第一商業銀行進化分行98年5月22日
    一進化字第20號函及檢送之開戶資料及存款明細帳在卷可稽
    。且被害人乙○○於98年5 月18日22時許，接獲電話對其表
    示因其先前在網路購物時，付款方式有誤變成分期付款，需
    至自動櫃員機取消錯誤之交易，致乙○○陷於錯誤而信以為
    真，於同日23時9分許，依指示將17986元轉至被告所有之上
    開帳戶，業據被害人乙○○指述甚詳，復有自動櫃員機之交
    易明細表影本在卷可憑。又被告於同年月18日取得提款卡後
    ，即於當日16、17時許，在台中火車站附近將上開帳戶之存
    摺、提款卡、密碼交予自稱阿華之人派來之不詳成年男子之
    事實，復據被告供承不諱，是被告所有之上開帳戶，確為不
    法之徒作為詐騙被害人時指定轉帳之帳戶用，並於被害人將
    款項存入後隨即提領之事實，堪以認定。
  (二)被告於98年3 月28日至醫院急診，轉進精神科，經醫師評估
    認處於精神變態狀態，且衝動控制不佳，可能會有暴力行為
    發生，因此收住院繼續評估，並於98年4 月27日出院，診斷
    為精神分裂病，出院後於98年5月12日、98年5月26日、98年
    6 月30日門診追蹤治療，之後未再回診，無法得知其最近的
    精神狀態及是否影響其行為能力等情，有行政院國軍退除役
    官兵輔導委員會臺中榮民總醫院98年9 月18日中榮醫企字第
    0980015495號函檢附之門診紀錄、出院病歷摘要影本在卷可
    按。況且，被告於事發後應訊時，對於交付上開帳戶之存摺
    、提款卡等物之原因均能清楚記憶及陳述，自難單憑被告於
    案發前曾因精神疾病住院，遽以認定被告交付上開帳戶之存
    摺、提款卡等物時，因該精神障礙而影響其行為之能力。
  (三)按一般人至銀行、郵局等金融機構開戶，極為方便容易且迅
    速，若有使用金融存款帳戶之正當用途，自以使用其本人或
    可信賴之親友申請之帳戶，最為便利安全，苟非意圖以他人
    帳戶從事不法用途，並藉以逃避查緝，自無使用他人帳戶之
    理。又近來詐欺取財之犯罪類型層出不窮，而該等犯罪，多
    數係利用他人帳戶作為詐欺所得財物之出入帳戶，此經媒體
    廣為披露，金融機構並有張貼宣導文宣，被告對此當無不知
    之理。被告雖以：應徵司機時，對方表示係載送八大行業之
    小姐，因小姐會交伊款項，伊要將小姐交付之款項扣除伊應
    得之薪資4000元後，將餘額存入伊所有之帳戶供公司領取，
    才受騙而提供帳戶之存摺、提款卡及密碼云云置辯，惟被告
    應徵時僅以電話與對方聯絡，並將帳戶資料交予不詳姓名之
    成年男子，顯與常情有違，再者，被告收到小姐交付之款項
    ，可逕行交付雇主，縱要存入銀行之帳戶，亦無存入被告之
    帳戶，再由雇主持被告交付之提款卡提領之必要。況且，被
    告於98年5 月18日交付上開帳戶之存摺、提款卡及密碼當天
    晚上即接到銀行傳來的簡訊，告知其所有上開帳號於當天以
    提款卡提款次數已達4 次，被告未予理會，當時被告尚未載
    送小姐等情，業據被告供承不諱，並經被告於98年9月7日偵
    訊時提供該簡訊畫面供檢察官察看屬實，有該訊問筆錄在卷
    可憑，被告在未工作前，其帳戶即有交易紀錄，被告竟未予
    理會，足徵被告確有幫助詐欺取財之不確定故意。
  (四)綜上所述，被告所為之辯解，顯不足採。本件事證明確，被
    告犯行堪以認定。
四、被告將上開帳戶之存摺、提款卡、密碼交予他人作為詐欺取
    財之帳戶使用，顯係基於幫助他人詐欺取財之犯意，且所為
    提供帳戶予他人之行為，係屬詐欺取財構成要件以外之行為
    ，核其所為，係犯刑法第30條第1項、第339條第1 項之幫助
    詐欺取財罪，爰依刑法第30條第2 項減輕其刑。爰審酌被告
    前無不法素行，有臺灣高等法院被告前案紀錄表在卷足參，
    被告之智識程度，及其提供帳戶予他人非法使用，使實行詐
    騙行為之人得手後，得以隱藏身份，助長詐欺之犯罪風氣，
    暨犯罪所生之危害等一切情狀，量處如主文所示之刑，並諭
    知易科罰金之折算標準。
五、依刑事訴訟法第299條第1項前段，刑法第30條第1項、第2項
    、第339條第1項、第41條第1 項前段，刑法施行法第1條之1
    ，判決如主文。
本案經檢察官廖聖民到庭執行職務
中    華    民    國    98    年    12    月    16    日
                  刑事第九庭  審判長法  官  朱光國
                                    法  官  吳幸芬
                                    法  官  林慧英
以上正本證明與原本無異。
如不服本判決應於收受判決後10日內向本院提出上訴書狀，並應
敘述具體理由；其未敘述上訴理由者，應於上訴期間屆滿後20日
內向本院補提理由書（均須按他造當事人之人數附繕本）「切勿
逕送上級法院」。
                                    書記官  廖碩薇
中    華    民    國    98    年    12    月    16    日
附錄論罪科刑法條
刑法第339條第1項
意圖為自己或第三人不法之所有，以詐術使人將本人或第三人之
物交付者，處5年以下有期徒刑、拘役或科或併科1千元以下罰金
。


司法院資訊處製作；財團法人民間司法改革基金會備份。
